【裁判字號】    97,訴,465
【裁判日期】    970828
【裁判案由】    遷讓房屋等
【裁判全文】
臺灣彰化地方法院民事判決  97年度訴字第465號
原      告  甲○○
被      告  莊鎂涵
上列當事人間請求遷讓房屋等事件，本院於民國97年8月14日言
詞辯論終結，茲判決如下：
    主  文
被告應將門牌號碼彰化縣溪湖鎮○○里○○路三九號房屋遷讓交
還原告。
被告應給付原告新台幣伍萬伍仟佰陸拾玖元。
被告應自民國九十七年六月二十一日起，至交還第一項房屋之日
止，按月給付原告新臺幣貳萬貳仟元。
訴訟費用新台幣捌仟壹佰伍拾元由被告負擔。
    事實及理由
一、按訴狀送達後，原告不得將原訴變更或追加他訴。但擴張或
    減縮應受判決事項之聲明者，不在此限。民事訴訟法第 255
    條第1項第3款定有明文。本件原告起訴時係請求被告將門牌
    號碼彰化縣溪湖鎮○○里○○路39號房屋全部遷讓返還予伊
    ，並請求被告應給付原告新臺幣（下同）84802元，及自民
    國97年7月1日起至返還房屋之日止按月給付租金每月22000
    元等語，嗣原告於97年8月14日言詞辯論期日，以言詞減縮
    請求為被告應給付原告55469元，及自97年6月21日起按月給
    付租金每月22000元，核為減縮及擴張應受判決事項之聲明
    ，依前揭規定，應予准許，合先敘明。
二、原告起訴主張：被告於96年6月14日向原告承租其所有之門
    牌號碼彰化縣溪湖鄉○○里○○路39號房屋 (下稱系爭房屋
    ) ，原告即授權原告之夫胡圳賢以胡圳賢名義，與被告簽訂
    房屋租賃契約，兩造約定租賃期間自96年7月1日起至101年6
    月30日止，期限為5年，每月租金22000元。後被告並未按期
    給付租金，兩造為此曾於96年9月14日協調後簽訂切結書，
    又於97年2月13日和解，然被告仍不履行約定，僅給付97年3
    月份之部分租金8000元後，即未繳交租金，原告為此於97年
    4月22日、5月13日、6月10日及6月19日4度發函被告，請其
    給付所欠租金，最後1次發函時，並向其明確表示終止契約
    ，然被告於收受催告函後，仍置之不理，於扣除所給付之押
    租金22000元後，尚欠被告50667元之租金及2期電費4802元
    ，是原告爰依租賃、不當得利等法律關係，請求被告遷讓交
    還系爭房屋、給付積欠之租金及電費合計55469元，並自97
    年6月21日被告收受原告終止租約存證信函之翌日起至遷讓
    返還系爭房屋之日止，按月給付原告相當於租金損失之不當
    得利22000元等語。並聲明：如主文所示。
三、被告則以：對於原告主張伊積欠原告租金共50667元及電費
    4802元不爭執，惟因伊已投資40多萬元整修系爭房屋，故不
    同意原告終止租約，且原告於伊租屋期間，多次到系爭房屋
    吵鬧，造成被告無法正常營業等語。並聲明：原告之訴駁回
    。
四、原告主張之上開事實，業據其提出與主張相符之土地所有權
    狀、建物所有權狀、房屋租賃契約書、和解書、切結書、調
    解不成立證明書、電費通知單、存證信函附回證及房屋稅繳
    款書等件影本為憑，被告亦對原告主張被告向其代理人胡圳
    賢承租系爭房屋，並尚欠原告租金50667元及電費4802元之
    事實不爭執，堪信原告之主張為真正。雖被告辯稱原告多次
    至系爭房屋妨礙其營業云云，然其對此僅提出其片面所發之
    存證信函圖以為證外，並未能舉證證明以實其說，自不能以
    其單方之陳述，即推認其所述為事實，故其所辯，並無可採
    。
五、按承租人應依約定日期，支付租金；承租人租金給付遲延者
    ，出租人得定相當期限，催告承租人支付租金，如承租人於
    其期限內不為支付，出租人得終止契約；租賃物為房屋者，
    遲付租金之總額，非達2個月之租額，不得依前項之規定終
    止契約；承租人於租賃關係終止後，應返還租賃物，民法第
    439條前段、第440條第1項、第2項、第455條分別定有明文
    。又無法律上之原因而受利益，致他人受損害者，應返還其
    利益，有法律上之原因，而其後已不存在者，亦同，民法第
    179條規定甚明，而無正當權源占用他人之房屋者，依社會
    通常之觀念，將可獲得相當於租金之利益而致房屋所有人受
    有損害，房屋所有人非不得依不當得利之法律關係請求占有
    人返還相當於租金之利益，此最高法院著有61條台上字第16
    95號判例可資參照。查被告自97年3月起至今皆未再給付租
    金，經原告屢次以存證信函催告後，被告亦不給付，至原告
    於97年6月19日終止租約時，遲付租金之總額，顯已超過2個
    月之租額，且被告迄今尚未遷讓交還系爭房屋，並積欠97年
    3月至6月20日之租金合計50667元（已扣除被告所給付之押
    租金22000元）及電費4802元等情，為被告所不爭執，則原
    告主張其已自97年6月21日起終止與被告間就系爭房屋之租
    賃契約，即屬有據，是被告自契約終止後仍繼續占用系爭房
    屋，已成無權占有，自受有相當於租金之利益，反之，原告
    亦因此而受有相當於租金之損害，故揆諸前揭規定及判例意
    旨，原告主張被告應負返還占用系爭房屋期間相當於租金即
    兩造原約定每月租金22000元利益之義務，亦有憑據。從而
    原告依租賃及不當得利等法律關係，請求被告遷讓交還房屋
    並給付所欠租金、電費，及自97年6月21日起至交還系爭房
    屋之日止，按月給付原告22000元為有理由，應予准許。
五、訴訟費用負擔之依據：民事訴訟法第78條。
中    華    民    國    97    年    8    月     28    日
                  民事第一庭  法  官    葛永輝
以上正本係照原本作成。
如對本判決上訴，應於判決送達後20日內向本院提出上訴狀。
中    華    民    國    97    年    8    月     29    日
                              書記官    楊美芳


司法院資訊處製作；財團法人民間司法改革基金會備份。
